【裁判字號】    98,家聲,318
【裁判日期】    980805
【裁判案由】    請求遺產管理人報酬
【裁判全文】
臺灣板橋地方法院民事裁定             98年度家聲字第318號
聲  請  人  財政部國有財產局
            （即被繼承人甲○○之遺產管理人）
法定代理人  乙○○
非訟代理人  丙○○
上列聲請人因擔任被繼承人甲○○之遺產管理人聲請核定報酬，
本院裁定如下：
    主      文
聲請人得請求代為管理被繼承人甲○○遺產之報酬及墊付費用合
計為新臺幣六十三萬二千五百九十九元。
聲請程序費用由被繼承人甲○○之遺產負擔。
    理      由
一、本件聲請意旨略以：
（一）被繼承人甲○○之遺產，經鈞院以93年度繼字第1233號民
      事裁定選任聲請人為管理人，並以94年度家催字82號民事
      裁定准對其債權人及受遺贈人為公示催告。經於94年4 月
      5 日刊報公告，期限於95年4 月4 日（對繼承人）、95年
      10月4 日（對債權人及受遺贈人）屆滿，另甲○○於91年
      6 月1 日死亡，其大陸地區繼承人聲明繼承之期限亦於94
      年5 月31日屆滿，合先敘明。
（二）依民法第1183條之規定，遺產管理人得請求報酬，其數額
      由親屬會議按其勞力及其與被繼承人之關係酌定之，惟本
      案並無親屬會議可資酌定報酬數額，爰依民法第1132條第
      2 項及財政部訂頒之「代管無人承認繼承遺產作業要點」
      第14點第3 款規定，聲請法院酌定，其請求標準不得低於
      孳息收入部分10分之3 及遺產現值百分之一。
（三）被繼承人甲○○尚遺有臺北縣土城市○○段116 地號等7
      筆土地，不動產總值為6,275萬7,968元。另動產現金計有
      1 萬 4,580元。聲請人之管理報酬依上開要點規定按遺產
      現值百分之一計算為62萬 7,725元。另聲請人於管理本案
      遺產共代墊費用合計為 4,874元（含本件聲請裁定程序費
      用 1,000元），故聲請人代管期間之管理費用共計為63萬
       2,599元，為此聲請酌定被繼承人甲○○之遺產管理人報
      酬等語。
二、按遺產管理人得請求報酬，其數額由親屬會議按其勞力及其
    與被繼承人之關係酌定之；被繼承人無親屬會議可資酌定報
    酬數額，遺產管理職務終結前，應依民法第1183條規定，聲
    請法院酌定報酬，其請求標準不得低於孳息收入部分10分之
    3 及遺產現值百分之一，財政部訂頒之「代管無人承認繼承
    遺產作業要點」第14點第3 項定有明文。經查：
（一）聲請人主張甲○○於91年6 月1 日死亡，經鈞院以93年度
      繼字第1233號民事裁定選任聲請人為管理人，聲請人並對
      其債權人及受遺贈人為公示催告等情，此有聲請人提出本
      院93年度繼字第1233號民事裁定、本院94年度家催字第82
      號民事裁定、公告之新聞紙影本各1 紙為證，自堪信為真
      實。
（二）經查，被繼承人甲○○尚遺有臺北縣土城市○○段116 地
      號等7 筆土地，不動產總值為6,275萬7,968元。另動產現
      金計有1萬4,580元。聲請人之管理報酬依上開要點規定按
      遺產現值百分之一計算為 62萬7,725元。另聲請人於管理
      本案遺產共代墊費用合計為 4,874元（含本件聲請裁定程
      序費用 1,000元），故聲請人代管期間之管理費用共計為
      63萬 2,599元，此有聲請人所提出之管理費用計算明細
      表1 件、財政部國有財產局支出憑證黏存單據等影本10
      件在卷可佐。
（三）本件被繼承人甲○○無親屬會議可資酌定報酬數額，而聲
      請人依上開財政部規定請求代為管理被繼承人遺產之報酬
      ，按之上揭標準並參酌前開卷附被繼承人遺產管理費用計
      算表、墊付費用單據等，合計為 63萬2,599元，聲請人聲
      請上開同一金額之遺產管理人報酬，經核尚無不合，應予
      准許。
三、依非訟事件法第21條第2 項、民事訴訟法第78條、第95條，
    裁定如主文。
中    華    民    國    98    年    8     月    5     日
                    家事法庭  法  官  劉大衛
以上正本證明與原本無異。
如不服本裁定應於送達後10日內向本院提出抗告狀。
中    華    民    國    98    年    8     月    5     日
                              書記官  高玉彬


司法院資訊處製作；財團法人民間司法改革基金會備份。
